臺灣宜蘭地方法院刑事判決
110年度易字第479號
公  訴  人  臺灣宜蘭地方檢察署檢察官
被      告  方柏文


上列被告因妨害公務案件，經檢察官提起公訴（110年度偵字第3
393號），本院判決如下：
    主  文
方柏文犯侮辱公務員罪，處拘役伍拾伍日，如易科罰金，以新臺
幣壹仟元折算壹日。
    犯罪事實
一、方柏文於民國110年5月3日17時1分許，與鄭昱麒在宜蘭縣○○
    鄉○○路0段000號統一超商內，因大聲喧嘩，宜蘭縣政府警察
    局礁溪分局四城派出所員警李定晏據報遂穿著制服前往上址
    處理，過程中李定晏為安撫方柏文情緒而以手輕拍方柏文，
    然方柏文明知員警李定晏係到場依法執行職務之公務員，竟
    基於侮辱公務員之犯意，對李定晏辱罵「幹你娘」、「幹你
    娘機掰」、「你娘機掰」等語，足以貶抑上開執勤員警之人
    格及社會評價，而對於依法執行職務之公務員當場侮辱（所
    涉公然侮辱部分未據告訴）。
二、案經宜蘭縣政府警察局礁溪分局報告臺灣宜蘭地方檢察署檢
    察官偵查起訴。
    理  由
壹、程序部分
    本判決所引用傳聞證據之證據能力，當事人於本院審理程序
    中均表示同意有證據能力（見本院卷第45頁、第90頁至第91
    頁）。基於尊重當事人對於傳聞證據之處分權，及證據資料
    愈豐富愈有助於真實發現之理念，審酌該等證據作成時並無
    違法取證或顯不可信之瑕疵，以之作為證據應屬適當，依刑
    事訴訟法第159條之5規定及最高法院104年度第3次刑事庭會
    議決議意旨，認該等證據資料均有證據能力。至本判決所引
    之非供述證據，與本案均有關連性，亦無證據證明係實施刑
    事訴訟程序之公務員以不法方式所取得，依刑事訴訟法第15
    8條之4之反面解釋，當有證據能力。
貳、實體部分
一、訊據被告方柏文固坦承其於上開時、地在場，知悉李定晏係
    員警等情，然矢口否認有何侮辱公務員犯行，辯稱：我於案
    發當時係出口「你娘機掰」，但沒有指名道姓，我不知道李
    定晏當時在依法執行職務，李定晏跟我對話有拍我肩膀，我
    跟他說好好說話就好、不要拍我，我當時人也不舒服，我第
    二、三次警告後，李定晏還是如此，我不高興才說「你娘機
    掰」、「剛好就好」，我不是對著李定晏，我是對空講而已
    云云。惟查：
　㈠被告於上開時、地在場，知悉李定晏係員警等情，業據被告
    於警詢、偵查及本院審理中供承在卷（見偵卷第8頁至第9頁
    、第74頁至第75頁、本院卷第44頁至第45頁），核與證人鄭
    昱麒於警詢及偵查中、證人李定晏於偵查中、證人魏亦吟於
    警詢中之證述相符（見偵卷第11頁至第14頁、第73頁、第10
    3頁至第104頁）之證述相符，並有現場監視器及密錄器錄影
    畫面翻拍照片（見偵卷第37頁至第39頁）、職務報告（見偵
    卷第16頁）各1份在卷可稽，足認被告上開供述與事實相符
    ，此部分之事實，首堪認定。
　㈡案發當日被告對員警李定晏口出「幹你娘」、「幹你娘機掰
    」、「你娘機掰」等語之現場情狀，經本院當庭勘驗員警於
    案發當日所配戴之密錄器檔案，結果為：
　　⒈檔案名稱：「2021_0503_172521_539.MP4」：
　　　李定晏：ㄟ，暱桑，暱桑。
　　　被　告：怎麼了嗎，等一下齁，恁爸在走馬，你要講什麼
      啦，怎樣？
　　　（中間略）
　　　李定晏：阿因為公眾場所啦…
　　　被　告：沒有…
　　　李定晏：沒有，你聽我說，不要那麼激動。
　　　被　告：我不會激動，因為我很冷靜，因為我看到你我就
      不爽了。
　　　李定晏：沒關係不爽就不爽，但是我跟你說（被告說：怎
      樣？）公共場所可以麻煩小聲一點嗎？（李定晏左手搭在
      被告右肩上）
　　　被　告：我有問過了阿。
　　　李定晏：恩恩。
　　　被　告：嘿，有沒有礙到你們？
　　　李定晏：可以小聲一點嗎（左手搭在被告右肩）
　　　被　告：如果有我改進一下。
　　　李定晏：可以小聲一點嗎？ㄟ，可能是有啦。可以麻煩小
      聲一點嗎？
　　　被　告：啊我有問她。
　　　李定晏：問什麼？
　　　被　告：阿現在這樣，啊啊怎樣？
　　　李定晏：好啦，我請你小聲一點而已啦，好不好，你小聲
      一點，好不好？
　　　被　告：對啦，我有…有偷有搶嗎？（李定晏左手仍搭在
      被告右肩上）
　　　李定晏：沒有，是沒有啊。
　　　被　告：對。
　　　李定晏：所以我們請你小聲一點。
　　　被　告：我有拐淫擄掠嗎？
　　　李定晏：是沒有，所以我請你小聲一點。
　　　被　告：對啦，啊你現在要幹嘛啦？怎樣？你要幹嗎？你
      跟我說一句重點啦。
　　　李定晏：就是請你小聲一點這樣而已。
　　　被　告：ㄏㄚˋ
　　　李定晏：請你小聲一點而已。
　　　被　告：啊不然你叫那個...
　　　鄭昱麒：好啊，報警的店長出來啊。
　　　被　告：對，你現在給我叫那個店長給我出來，幹你娘機
      掰勒啊。
　　　李定晏：你別激動，你不要那麼激動。
　　　（講話同時李定晏左手搭在被告右肩，被告亦自座位處站
      起）
　　　被　告：這樣我就不爽了。
　　　李定晏：喂，副座麻煩快一點。
　　　被　告：ㄏㄚˋ，對，你叫他來，這樣我就不爽了，等下那
      個店長要出來跟我說抱歉。
　　　李定晏：麻煩…好，不要那麼激動好不好。
　　　被　告：誰報的？嘿，對。
　　　李定晏：麻煩不要那麼激動好不好。
　　　（中間略）
　　　被　告：我廢話，廢話你一直摸我。（被告伸出左手指著
      右邊）
　　　李定晏：沒關係，你可以，你可以請人來。
　　　被　告：你給我摸幾次你知道嗎？
　　　李定晏：啊你要…你要請，蛤什麼？
　　　（被告將手機摔在一旁桌上後手插腰繼續交談）
　　　被　告：你給我摸幾次你知道嗎？
　　　李定晏：你在路上呦？你在路上了喲？好，好麻煩你喔。
　　　被　告：你給我摸幾次，來、來你給我摸幾次？
　　　李定晏：不要激動。
　　　被　告：恁爸要去調監視器，你給我摸幾次啦？
　　　李定晏：我是請你不要激動，好不好。
　　　被　告：我就沒有激動，機掰，恁爸從頭到尾坐在這，你
      現在來你就一直摸我耶。
　　　李定晏：不要激動，我請你不要激動。
　　　被　告：啊有沒有啦。
　　　李定晏：我請你不要激動。
　　　被　告：我現在問你一句話，有沒有，你有沒有一直摸我
      ？
　　　李定晏：我是請你安撫，我是安撫你。
　　　被　告：你不要安撫我，我就沒怎樣啦。
　　　鄭昱麒：警察先生，我們有問當事人有沒有妨礙他，他們
      說沒有。
　　　被　告：對。
　　　李定晏：沒關係，啊因為…因為…
　　　被　告：（比著右肩）你不要再一直摸我了
　　　李定晏：有人有報案，所以我們要了解啊。
　　　被　告：我現在一直跟你講，我沒有當作你是警察。
　　　李定晏：恩。
　　　被　告：我沒有當作你是警察啦，對啦。
　　　李定晏：嘿，你有沒有當我是警察。
　　　被　告：對啦，你一直摸我嘛。
　　　李定晏：嘿。
　　　被　告：正常警察不會一直摸人家啦。
　　　李定晏：我是在安撫你。
　　　被　告：你不用安撫我啊。
　　　鄭昱麒：因為他又沒暴力傾向啊，你不能摸他啊。
　　　被　告：對啊。
　　　鄭昱麒：他又沒給你怎樣啊。
　　　被　告：這句話就講得爽。
　　　李定晏：我請你安靜一點，不要講話那麼大聲。
　　　鄭昱麒：他又沒要…
　　　被　告：什麼安靜一點？（轉身指鄭昱麒）我在跟我朋友
      講話捏。
　　　李定晏：我請你講話不要那麼大聲。
　　　被　告：啊，然後哩？我有妨礙誰了嗎？
　　　李定晏：你沒有妨礙誰，但是我請你小聲一點而已。
　　　被　告：對，啊對，我沒有…啊，對啊，你幹嘛一直拍我
      。我一直跟你說你不要摸我嘛。
　　　李定晏：我安撫你而已，我是安撫你而已。
　　　被　告：嘿，我有錄音，我也有錄影。
　　　李定晏：你有錄影？給你錄，給你錄沒關係，給你錄。
　　　被　告：我一直強調說，我沒有怎樣，你為什麼一直摸我
      ？
　　　李定晏：你沒怎樣，所以我跟你了解一下。
　　　被　告：啊對，你不能一直摸我嘛。
　　　李定晏：我沒有摸你啦，我現在沒有了啊。
　　　被　告：啊雞掰勒，你老婆我一直摸，（轉向右邊）拜託
      一下你說話小聲一點，（轉向李定晏）就算你你老婆…，
      （轉向左邊）說話齁小聲音音，（繼續轉頭對著李定晏講
      ）我一直摸她你會怎樣，你會不會不爽？
　　　鄭昱麒：我如果一直摸你…我如果摸你我就妨害公務了耶
      。
　　　被　告：（突然大聲）會不會啦！怎樣啦！
　　　李定晏：沒怎樣。
　　　被　告：怎樣？
　　　李定晏：我沒怎樣。
　　　被　告：怎樣？來!
　　　李定晏：我沒怎樣，我也不想來。
　　　鄭昱麒：警察先生啊，我如果給你摸我就是…
　　　被　告：叫土虱（台語）比較快（拿出手機）嘿來!怎樣
      ？
　　　鄭昱麒：警察先生啊，我如果摸你是襲警耶。
　　　李定晏：沒有怎樣，我請你小聲一點，安撫，安撫你的情
      緒，請不要在公眾場所大小聲。
　　　被　告：我就先去給人家問了啦。
　　　李定晏：人家今天有報案就是人家有需求。
　　　被　告：誰報案？沒關係叫事主出來嘛，叫事主來啦。我
      礙到她，礙到她的天、礙到她家的人、礙到她全家，幹你
      老雞掰勒，恁爸馬上跪下來道歉。
　　　李定晏：（通話中）沒關係，他就酒醉，我請副座來了。
　　　被　告：嘿來!趕快趕快，拜託，我再給你五分鐘。
　　　鄭昱麒：警察先生啊…
　　　李定晏：沒關係，你要打給誰你打。
　　　被　告：等等我就去了，我…你就一直摸我嘛。
　　　李定晏：你要打給誰你打嘛。
　　　被　告：對嘛。
　　　李定晏：我等你啊。
　　　被　告：對！廢話。
　　　李定晏：我等你啊。（情緒激動）
　　　被　告：廢話喔。
　　　李定晏：來啊。
　　　被　告：怎樣!
　　　李定晏：怎樣!
　　　被　告：我怕你喔。
　　　李定晏：來!
　　　被　告：幹你娘勒。
　　　李定晏：我不怕你。
    ⒉檔案名稱：「2021_0503_173022_540.MP4」：
　　　李定晏：我不怕你啦。
　　　被　告：幹你娘機掰勒啦。
　　　（中間略）
　　　李定晏：你罵我喔，你罵我喔。
　　　被　告：幹，來。
　　　李定晏：他罵我幹你娘機掰。妨害公務。
　　　被　告：幹你娘。
　　　李定晏：你妨害公務。
　　　方柏文：我又沒有罵你喔。
　　　李定晏：你妨害公務。
　　　方柏文：我沒有罵你。　　　　
　　　（中間略）
　　　被　告：漂亮啦，你漂亮。你給我放開，你死定了。
　　　李定晏：幫忙一下。
　　　被　告：你死定了。
　　　李定晏：你現在妨害公務。
　　　被　告：你娘機掰，你現在是…
　　　鄭昱麒：他哪時妨害公務？
　　　被　告：你漂亮。
　　　李定晏：你剛罵我。
　　　魏亦吟：你們很兇你們知道嗎？
　　　被　告：你輸了。
　　　李定晏：幫忙一下，幫忙一下。
　　　被　告：你輸了啦。
　　　李定晏：你現在妨害公務。
　　　被　告：你輸了啦。
　　　李定晏：你現在妨害公務。
　　　被　告：我跟你說，幹你娘機掰，你輸了，你輸了啦，我
      錄影了，我錄影了。
　　　王聰明：我跟你講喔，好好說，好好說。
　　　被　告：我就是好好說，我錄影了。
　　　（見本院卷第74頁至第89頁）
　　觀諸前開勘驗結果，員警李定晏於到場之時身著制服，並向
    被告表明其係因被告大聲喧嘩而經超商店員報警處理，被告
    尚回覆稱「對，你現在給我叫那個店長給我出來，幹你娘機
    掰勒啊」、「誰報案？沒關係叫事主出來嘛，叫事主來啦。
    我礙到她，礙到她的天、礙到她家的人、礙到她全家，幹你
    老雞掰勒，恁爸馬上跪下來道歉」等語（見本院卷第78頁至
    第79頁、第83頁），是被告於出言「幹你娘」、「幹你娘機
    掰」、「你娘機掰」等語前，已明確知悉李定晏係依法執行
    職務之公務員甚明。又被告於出言「幹你娘」、「幹你娘機
    掰」、「你娘機掰」等語前，均係與員警李定晏對話，雖未
    具體指明辱罵對象，然以李定晏與被告連續對話之現場情狀
    而言，在場之人均可知悉被告口出上開言語之辱罵對象為員
    警李定晏，且觀被告於出口「幹你娘」後，李定晏回覆稱「
    你妨害公務」，被告隨即回覆稱「我又沒有罵你喔」，益徵
    被告上開話語之對象即為李定晏無訛，是被告上開所辯，尚
    難採信。又被告對於員警李定晏出言「幹你娘」、「幹你娘
    機掰」、「你娘機掰」等語之前，因李定晏欲安撫被告情緒
    ，而有輕拍被告肩膀之舉，然此情亦不構成被告可對依法執
    行職務之員警出言侮辱之正當事由，是被告此部分所辯，亦
    難憑採。
  ㈢按刑法第140條第1項之罪以於公務員依法執行職務時，當場
    侮辱公務員，或公然侮辱公務員依法執行之職務為構成要件
    。所謂當場侮辱，係指於公務員執行職務之場所侮弄折辱而
    使公務員難堪而言，行為人以言語或舉動侮弄折辱均屬之，
    且於公務員執行職務當時視聽所能及之處所為之，即足以構
    成本罪。是否構成侮辱，應就行為人前後連貫之語意、舉動
    及當時之態度、語氣等，是否含有輕蔑侮辱之意思以為斷，
    行為人主觀上只要對於公務員係依法執行職務之公務員或其
    職務有所認識，進而決意當場侮辱或公然侮辱者，即具備本
    罪之犯罪故意。又侮辱行為，乃對被害人未指摘事實、抽象
    的予以謾罵或嘲弄，且一般人立於名譽權主體之立場，受到
    行為人對其人格價值所為蔑視之評價後，均會有屈辱、不堪
    、難受等不佳之主觀感受或反應之行為。經查，「幹你娘」
    、「幹你娘機掰」、「你娘機掰」一語，依據社會通念，有
    輕蔑、使人難堪之意涵，足以貶損他人名譽及社會評價，顯
    屬侮辱人之言語，是被告於員警李定晏依法執行職務時，明
    知其係依法執行職務之公務員，猶當場以上開足以貶抑他人
    人格之言詞辱罵員警李定晏，使其心生難堪、不快，該言詞
    當屬侮辱性之言詞無疑。至被告雖以前詞置辯，惟被告辱罵
    上開言詞之時，係在員警依法執行勤務過程中，且綜合被告
    發言之情境、語氣、態度，及事件之前後脈絡，足認此一發
    言顯有針對性、攻擊性之謾罵言詞，並具有貶抑員警人格及
    社會評價之意，足使員警心理上產生不愉快情狀，難謂被告
    並無侮辱他人之犯意，是被告辯稱並未針對員警云云顯屬卸
    責之詞，無足憑採。
  ㈣綜上，本件事證明確，被告上開犯行堪以認定，應予依法論
    科。
二、論罪
  ㈠被告行為後，刑法第140條第1項業經立法院修正，將原先之
    處罰，自「六月以下有期徒刑、拘役或三千元以下罰金」提
    高為「一年以下有期徒刑、拘役或十萬元以下罰金」，並經
    總統於111年1月12日公布，同年1月14日起施行，經比較前
    開新舊法結果，顯以舊法規定對被告較為有利，依刑法第2
    條第1項前段規定，本件應適用舊法處罰。
  ㈡核被告所為，係犯刑法第140條第1項侮辱公務員罪。
　㈢被告於為警逮捕前後，分別以上開話語辱罵員警李定晏，客
    觀上固有數個舉措，惟係於密切接近之時間實施，侵害同一
    國家法益，各行為之獨立性極為薄弱，依一般社會健全觀念
    ，在時間差距上，難以強行分開，在刑法評價上，以視為數
    個舉動之接續施行，而評價為接續犯之一行為較為合理，故
    僅成立一妨害公務執行罪。
　㈣本件被告構成累犯，惟經本院裁量後，不予加重其最低本刑
    ： 
　　⒈被告前因公共危險案件，經本院以108年度交易字第176號
      、交簡字第506號判決處有期徒刑5月、4月確定，嗣經本
      院以109年度聲字第3號裁定定應執行有期徒刑8月確定，
      於109年5月17日執行完畢等情，此有臺灣高等法院被告前
      案紀錄表在卷可查。被告於徒刑執行完畢後，5年以內故
      意再犯本件有期徒刑以上之罪，仍構成刑法第47條第1項
      規定之累犯（參考司法院「刑事判決精簡原則」，判決主
      文不再記載累犯加重事由）。
　　⒉按刑法第47條第1項規定：「受徒刑之執行完畢，或一部之
      執行而赦免後，5年以內故意再犯有期徒刑以上之罪者，
      為累犯，加重本刑至二分之一。」有關累犯加重本刑部分
      ，不生違反憲法一行為不二罰原則之問題。惟其不分情節
      ，基於累犯者有其特別惡性及對刑罰反應力薄弱等立法理
      由，一律加重最低本刑，於不符合刑法第59條所定要件之
      情形下，致生行為人所受之刑罰超過其所應負擔罪責之個
      案，其人身自由因此遭受過苛之侵害部分，對人民受憲法
      第8條保障之人身自由所為限制，不符憲法罪刑相當原則
      ，牴觸憲法第23條比例原則。於此範圍內，有關機關應自
      本解釋公布之日起2年內，依本解釋意旨修正之。於修正
      前，為避免發生上述罪刑不相當之情形，法院就該個案應
      依本解釋意旨，裁量是否加重最低本刑（司法院釋字第77
      5號解釋文參照）。是依上開解釋意旨，本院就被告上開
      構成刑法第47條第1項累犯之事由，就最低本刑部分是否
      應加重其刑一事，自應予以裁量。
    ⒊經查，被告前開構成累犯之案件，係公共危險案件，其罪
      質與本案被告所犯之侮辱公務員罪有所差異，是不能以此
      遽論本件被告有特別惡性及對刑罰反應力薄弱之情狀，故
      經本院裁量後，認不需就被告上開犯行予以加重最低本刑
      。　　
三、爰審酌被告為智識成熟之人，前已因犯妨害公務執行罪，經
    本院以106年度易字第209號判決處拘役55日確定，並已執行
    完畢，竟仍不思克制情緒及理性處事，本次於警察依法執行
    職務時，再率以言語侮辱，妨害國家公務之順利進行，藐視
    國家公權力，對於員警之執法尊嚴有所減損，所為實屬不該
    ；兼衡被告高中肄業之智識程度，目前無業，未婚之家庭經
    濟狀況等一切情狀，量處如主文所示之刑，併諭知易科罰金
    之折算標準。
四、不另為無罪之諭知部分：
　㈠公訴意旨另以：被告承前妨害公務之犯意，於犯罪事實欄所
    示時、地，員警李定晏因認被告已涉嫌妨害公務罪，當場壓
    制並逮捕被告，推擠李定晏，以此方式施以強暴，造成李定
    晏受有頭部鈍傷、臉部擦傷、胸部挫傷、雙側前臂挫傷等傷
    害（傷害部分未據告訴），因認被告此部分另涉犯刑法第13
    5條第1項妨害公務罪嫌。
　㈡按犯罪事實應依證據認定之，無證據不得認定犯罪事實；不
    能證明被告犯罪者，應諭知無罪之判決，刑事訴訟法第154
    條第2項、第301條第1項分別定有明文。又按認定被告有罪
    之事實，應憑證據，如未能發現相當之證據，或證據不足以
    證明，自不能以推測或擬制之方法，以為裁判之基礎；且認
    定事實所憑之證據，其為訴訟上之證明，須達於通常一般人
    均不致有懷疑，而得確信其為真實之程度者，始得據為有罪
    之認定，倘其證明尚未達到此一程度而有合理之懷疑存在時
    ，尚難為有罪之認定基礎；另苟積極證據不足以為不利於被
    告事實之認定，即應為有利於被告之認定（最高法院30年上
    字第816號、40年台上字第86號、76年台上字第4986號判例
    【現效力與判決同】意旨參照）。再按檢察官就被告犯罪事
    實，應負舉證責任，並指出證明之方法，刑事訴訟法第161
    條第1項定有明文。因此，檢察官對於起訴之犯罪事實，應
    負提出證據及說服之實質舉證責任。倘其所提出之證據，不
    足為被告有罪之積極證明，或其指出證明之方法，無從說服
    法院以形成被告有罪之心證，基於無罪推定之原則，自應為
    被告無罪判決之諭知（最高法院92年台上字第128號判例【
    現效力與判決同】意旨參照）。
  ㈢本件公訴人認被告涉犯上開罪嫌，係以被告於警詢及偵查之
    供述、證人李定晏於偵查中之證述、職務報告乙份、現場監
    視錄影器、員警密錄器畫面、譯文乙份為主要論據。
  ㈣訊據被告堅詞否認有何對於執行職務公務員施以強暴罪嫌，
    辯稱：我被員警壓制時，我只有把員警的手撥開而已，並沒
    有打員警，當時我還有腳傷，腳傷包裹部分還被踩掉等語。
    經查：
  ⒈案發當日被告為警逮捕之現場情狀，經本院當庭勘驗現場監
    視器錄影畫面檔案，結果為：
　　①檔案名稱「00000000_17h00m_ch08_944x480x20.m4v」：
　　　⑴【17:21:54】至【17:25:00】
　　　　被告出現於畫面中朝李定晏靠近，李定晏往後退一步，
        並將雙手放在胸口前，保持手心朝外比五的姿勢與被告
        進行交談（未碰觸被告），而過程中被告則不時朝李定
        晏靠近，後李定晏接通電話，而被告則站立於李定晏面
        前手不停朝前方比劃。
　　　⑵【17:25:15】至【17:25:23】
　　　　李定晏以右手勾住被告脖子將其往畫面中間推去，過程
        中被告將李定晏手撥開後掙脫，並往後退撞上後方商品
        架，被告站定後持續對李定晏比劃對談並朝李定晏前進
        ，後李定晏右手抓住被告右手，左手勾著被告肩頸試圖
        將被告壓制，被告將頭往下縮而掙脫，此時鄭昱麒則靠
        近兩人並將手伸向李定晏與之對談。
　  　⑶【17:25:29】至【17:25:54】
　　　　鄭昱麒左手抓住李定晏右手，而李定晏則以右手抓住被
        告右上臂，左手勾住被告脖子，將被告往畫面右下角超
        商地面推倒，推倒後被告坐在地上頭部朝李定晏雙膝靠
        近並以雙手抓住李定晏雙膝，李定晏則以雙手抓住被告
        肩頸將其拉開，拉開後被告站起並朝畫面右方前進後消
        失於畫面，隨後被告走回用餐區，李定晏隨後跟上，鄭
        昱麒則自李定晏後方抓住李定晏之左手臂，而李定晏則
        以右手抓住被告右肩，左手自後方勾住被告脖子將其以
        後仰的姿勢往畫面上方帶開，過程中被告及李定晏轉身
        時，被告身體不慎撞到一旁用餐區桌椅，隨後李定晏伸
        出右手（左手仍勾住被告脖子）朝櫃台揮舞，被告則趁
        機轉身與李定晏面對面，並不停說話，被告轉身後以右
        手扶住李定晏左手，然後低頭自下方脫逃。鄭昱麒則自
        地面撿起一物。其後三人均消失於畫面。
　　　　（中間略）
　　　⑷【17:29:49】至【17:30:07】
　　　　被告出現於畫面下方，王聰明站在被告左手邊，而李定
        晏則站在被告右手邊兩人分別勾住被告手臂，王聰明並
        輕拍被告左後肩三下，試圖將被告往畫面上方帶離。
　　　⑸【17:30:15】至【17:30:37】
　　　　被告、王聰明及李定晏三人走至畫面左邊（即超商落地
        窗前）時，被告抬起上銬之雙手欲掙脫，後將雙手擱置
        於李定晏左邊肩膀上，身體並朝李定晏靠近，王聰明將
        被告架開並將被告壓制在一旁牆面上，而李定晏亦一同
        以左手將被告壓制而右手則握拳抬起，後被告於受壓制
        的情況下仍朝李定晏前進，並且對李定晏進行言語交談
        ，之後被告一度遭王聰明架離而往後退一步，但隨後又
        朝李定晏前進，並持續對李定晏進行言語交談，王聰明
        在過程中則不斷抓住被告雙手並試圖將被告架離，後被
        告試圖朝畫面左下方離去，而李定晏及王聰明則持續抓
        住被告雙手試圖將其往門口帶離。
　　　⑹【17:30:39】至【17:31:05】
　　　　鄭昱麒與被告進行交談，後鄭昱麒便朝畫面中間上方前
        進，被告見狀亦在受到警方架住的情況下朝鄭昱麒方向
        前進，隨後王聰明及李定晏將被告架離並試圖再次將被
        告往門口帶去，過程中被告仍試圖抬起雙手反抗，後被
        告遭李定晏及王聰明帶離超商。
　　②檔案名稱「00000000_17h00m_ch13_944x480x20.m4v 」：
　　　⑴【17:25:11】至【17:25:26】
　　　　被告與李定晏兩人相互靠近，後李定晏左手拉住被告右
        手臂，右手則自後方環住被告肩頸，欲將被告往其左側
        地面壓制，被告在壓制過程中掙脫李定晏雙手，並撞到
        其身後置物架。後被告再次趨前朝用餐區走去，李定晏
        則以左手自後方環住被告肩頸，並試圖將被告自用餐區
        帶離，惟被告再次低頭掙脫，李定晏則以左手抓住被告
        左肩處，此時被告身體呈現傾斜狀態，上半身坐於用餐
        區座椅，李定晏雙手向前欲抓住被告肩膀，被告雙手不
        斷掙扎欲撥開李定晏之雙手，過程中被告身體逐漸坐於
        用餐區座椅上。
　　　⑵【17:25:27】至【17:25:42】
　　　　被告自用餐區椅子站起，被告與李定晏兩人交纏在一起
        ，鄭昱麒則以左手抓住李定晏右手臂，後李定晏雙手環
        抱住被告肩頸將被告帶往畫面中飲料區前方空地，而被
        告則因左腳勾到用餐區座椅，在帶離過程中被告因此跌
        坐在地，李定晏則鬆手後蹲低將被告頭、頸部環抱住，
        後被告站起掙脫，並以右手指向李定晏，李定晏朝被告
        前進時雙手試圖抓住被告右手臂，被告則將李定晏的手
        撥開，隨後轉身朝用餐區座位跑去，而李定晏亦立即跟
        上，並自被告身體後方以雙手由後往前環住被告肩頸以
        壓制被告，而鄭昱麒此時則將左手搭在李定晏左肩上。
　　　⑶【17:25:43】至【17:26:07】
　　　　李定晏將被告往畫面右邊帶離，兩人因此撞到鄰桌用餐
        桌椅，後被告以右手抓住李定晏左臂並低頭向下掙脫李
        定晏壓制，掙脫後被告撞到其原先所在之用餐桌椅後倒
        地，李定晏再次趨前壓制被告，過程中被告不斷掙扎。
　　　⑷【17:26:14】至【17:26:20】
　　　　超商店員及一名女子自畫面右邊出現至被告及李定晏所
        在處查看，約莫5秒後，王聰明亦自畫面右邊出現小跑
        步至該處。
　　　⑸【17:27:09】至【17:28:08】
　　　　鄭昱麒站在一旁不停將手往被告及李定晏所在處比劃，
        王聰明即向鄭昱麒制止並將其往後推離，後鄭昱麒仍再
        次靠近並繼續比劃，王聰明則自地面站起並再次對鄭昱
        麒制止。
　　　⑹【17:29:18】至【17:30:51】
　　　　王聰明及李定晏一左一右壓制被告，並制止鄭昱麒靠近
        ，李定晏、王聰明及被告三人繞過地上座椅朝畫面上方
        移動，而鄭昱麒則在被告被帶離過程中將一包東西放至
        被告左邊褲子口袋，後畫面可見被告、李定晏及王聰明
        三人於畫面右上角處相互推拉，且被告試圖往畫面左邊
        前進，後仍遭壓制消失於畫面。
　　　（見本院卷第63頁至第65頁、第74頁至第77頁）
　⒉按刑法第135條第1項之罪，以對於公務員依法執行職務時施
    強暴、脅迫為要件，是行為人須出於妨害公務之犯意，於公
    務員依法執行職務時，對公務員之身體直接實施暴力、或以
    公務員為目標，而對公務員施暴力，其結果影響及於公務員
    之執行職務，始能成立，如僅係單純脫免公務員所為之強制
    處分，並未積極攻擊公務員之身體或其他物品或他人，因無
    施強暴之行為，自不該當妨害公務罪之要件。公訴意旨雖認
    被告於經警逮捕之過程中，推擠員警李定晏，以此方式施以
    強暴，造成李定晏受有頭部鈍傷、臉部擦傷、胸部挫傷、雙
    側前臂挫傷等傷害，並據證人李定晏於偵查中證稱：逮捕過
    程中我要抱住被告，主要抱肩膀、脖子，被告有抵抗推開我
    ，並與我拉扯等語（見偵卷第110頁至第111頁），然觀本院
    上開勘驗內容，雖可認被告於員警逮捕時有掙扎之舉，惟衡
    情一般人於對方強行掙脫之狀況下欲予逮捕時，勢必對於對
    方掙扎之舉措施以相對應之強制力，或重壓其身體、或牢扣
    其關節、或反折其肢幹，於纏鬥中必然冒有不慎因自己之動
    作而受傷之風險，在壓制之過程中，亦難免於與對方身體、
    現場物品碰撞，而受有些許傷勢。參以李定晏所受傷勢為頭
    部鈍傷、臉部擦傷、胸部挫傷、雙側前臂挫傷，核與證人李
    定晏上開所稱欲抱住被告以壓制之部位相符，則被告欲脫免
    逮捕，與李定晏發生掙脫、拉扯等動作而接觸摩擦，所可能
    產生之傷勢部位、傷勢情形相符，而與遭主動積極攻擊而可
    能產生之較嚴重之傷勢截然有別。
　⒊況刑法第135條第1項之妨害公務罪所稱「強暴」，係意圖妨
    害公務員職務之依法執行，而以公務員為目標，對物或他人
    實施一切有形物理暴力，致產生積極妨害公務員職務執行者
    始克當之，並非公務員依法執行職務時，人民一有任何肢體
    舉止，均構成以強暴妨害公務執行，且刑法第135條第1項所
    定強暴妨害公務罪，目的在貫徹國家意志及保護國家法益，
    行為人主觀上不僅須有妨害公務之故意，客觀上亦有積極、
    直接施加強暴或脅迫之行為，致對公務員依法執行職務之行
    為造成阻礙，方足當之。是以，所謂施強暴之行為，係指對
    於公務員之身體直接實施暴力，或以公務員為目標，而對物
    或對他人施加積極之不法腕力，倘僅係於公務員依法執行職
    務時，以顯然不當之言詞或行動相加，尚未達強暴脅迫之程
    度，或僅是以消極之不作為、或在公務員執行職務時不予配
    合、閃躲或在壓制之過程中扭動、掙脫之單純肢體行為，並
    未有其他積極、直接針對公務員為攻擊之行為，致妨害公務
    員職務之執行，或未直接對於公務員施加對抗、反制之積極
    作為，或與社會秩序維護法等罰則相涉，尚難認被告有上開
    各行為之狀態，逕謂符合前揭法條所指「強暴」或「脅迫」
    之概念。準此，被告縱於上開時地，有為脫免逮捕而與李定
    晏發生拉扯之情，然依上開勘驗結果，並未見被告有任何接
    續攻擊李定晏之積極舉動。被告既非直接且意欲對李定晏施
    以物理之強暴手段，即難以李定晏受有上開傷勢，遽認被告
    主觀上有妨害公務之故意，自難遽以妨害公務罪相繩。
　⒋綜上各情互參，被告雖因不願配合而有掙脫之行為，惟被告
    上開行為之目的既係為脫免逮捕，且員警李定晏所受傷勢，
    亦無法排除因逮捕過程中而形成之可能，揆諸前揭說明，尚
    難以該掙扎、消極抵擋之動作，即認屬刑法第135條第1項之
    妨害公務行為。　
　㈤準此，上開部分既難認被告有上開罪名之成立，此外卷內並
    無其他積極證據足資證明被告果有起訴書所指此部分犯行，
    惟被告此部分行為與其前揭經論罪科刑之侮辱公務員犯行，
    具有裁判上一罪之關係，爰不另為無罪諭知。據上論斷，應
    依刑事訴訟法第299條第1項前段，刑法第2條第1項前段、（
    修正前）第140條第1項、第47條第1項、第41條第1項前段，
    刑法施行法第1條之1第1項，判決如主文。
本案經檢察官林小刊提起公訴，檢察官張學翰到庭執行職務。
中　　華　　民　　國　　111 　年　　4 　　月　　8 　　日
                  刑事第五庭  法  官  李蕙伶 
以上正本證明與原本無異。
本判決為第一審判決，當事人如不服本判決，應於收受送達後20
日內向本院提出上訴書狀（須按他造當事人之人數附繕本）；告
訴人、被害人如不服本判決，應請求檢察官於上訴期間內提出上
訴。若有上訴權人均未提出上訴，待判決確定後本件將送檢察署
執行，檢察署將以傳票或命令告知被告有關執行之事宜，被告勿
庸於收到本判決後即前來本院或檢察署繳納易科罰金或進行其他
執行事項。
　　　　　　　　　　　        書記官  陳靜宜　　　　　　
中　　華　　民　　國　　111 　年　　4 　　月　　8 　　日
附錄本案論罪科刑法條：
中華民國刑法第140條
於公務員依法執行職務時，當場侮辱或對於其依法執行之職務公
然侮辱者，處1年以下有期徒刑、拘役或10萬元以下罰金。